【裁判字號】    99,監宣,339
【裁判日期】    990928
【裁判案由】    聲請監護宣告等
【裁判全文】
臺灣高雄地方法院民事裁定             99年度監宣字第339號
聲  請  人  丙○○
上列聲請人聲請對甲○○○為監護宣告等事件，本院裁定如下：
    主  文
宣告甲○○○（女，民國○○○年○月○日生，身分證統一編號
：Ｚ000000000號）為受監護宣告之人。
選定丙○○（男，民國○○○年○○月○日生，身分證統一編號
：Ｚ000000000號）為受監護宣告人甲○○○之監護人
。
指定乙○○（男，民國○○○年○月○日生，身分證統一編號：
Ｚ000000000號）為會同開具財產清冊之人。
聲請費用由受監護宣告人甲○○○負擔。
    理  由
一、本件聲請意旨略以：聲請人為應受監護宣告人甲○○○之子
    ，甲○○○自民國82年間起即因陸續中風致腦萎縮、失語，
    更自95年2 月20日起，無法為意思表示或受意思表示，或不
    能辨識其意思表示，爰依法聲請准予對甲○○○為監護宣告
    等語。
二、按「對於因精神障礙或其他心智缺陷，致不能為意思表示或
    受意思表示，或不能辨識其意思表示之效果者，法院得因本
    人、配偶、四親等內之親屬、最近一年有同居事實之其他親
    屬、檢察官、主管機關或社會福利機構之聲請，為監護之宣
    告。」，民法第14條第1 項定有明文。又按「法院應於鑑定
    人前訊問應受監護宣告之人。但有礙難訊問之情形或恐有害
    其健康者，不在此限。」、「監護之宣告，非就應受監護宣
    告之人之精神或心智狀況訊問鑑定人後，不得為之。」、「
    法院為監護之宣告時，應依職權就配偶、四親等內之親屬、
    最近一年有同居事實之其他親屬、主管機關、社會福利機構
    或其他適當之人選定一人或數人為監護人，並同時指定會同
    開具財產清冊之人。」，為民事訴訟法第602 條第1 項、第
    603 條、民法第1111條第1 項所明定。
三、聲請人主張之上開事實，業據其提出戶籍謄本、中華民國身
    心障礙手冊、富田醫院診斷證明書、親屬系統表等為證。而
    經本院對甲○○○進行鑑定程序，在鑑定人李吉村醫師面前
    訊問甲○○○，其對於法官叫喚其姓名、年籍及指認親人均
    無反應，且經鑑定人李吉村醫師鑑定認為：甲○○○因中風
    3 次，造成四肢癱瘓、腦萎縮，對外界無反應，無法表達自
    己之意思或受意思表示或辨識其意思表示等語，是依上開鑑
    定結果，甲○○○已因腦萎縮、失語，而達不能為意思表示
    或受意思表示，或不能辨識其意思表示之效果之程度，爰依
    法宣告甲○○○為受監護宣告之人。
四、次查，甲○○○之配偶吳新智已死亡，其育有聲請人及吳翠
    麗、乙○○、林吳淑慧、吳幸爵5 名子女，其中吳幸爵已死
    亡，吳翠麗、乙○○、吳林淑慧均同意由聲請人擔任甲○○
    ○之監護人等情，有戶籍謄本及同意書在卷可稽；本院審酌
    聲請人為甲○○○之子，與甲○○○關係密切，其有意願擔
    任監護人，目前甲○○○亦由其負責照顧等情狀，認由聲請
    人擔任甲○○○之監護人，應無不當之處，爰依上開法條規
    定，選定聲請人擔任甲○○○之監護人。又聲請人既經本院
    選定為甲○○○之監護人，自應依民法第1112條規定，負責
    護養療治甲○○○之身體及妥善為財產管理之職務，併予敘
    明。
五、另就指定會同開具財產清冊之人部分，聲請人聲請本院指定
    乙○○擔任會同開具財產清冊之人，本院審酌乙○○為甲○
    ○○之子，與甲○○○關係密切，且有意願擔任財產清冊之
    人，是本院認由乙○○擔任會同開具財產清冊之人，亦無不
    當，爰指定乙○○擔任會同開具財產清冊之人。又依民法第
    1113條準用同法第1099條之規定，於監護開始時，監護人即
    聲請人對於甲○○○之財產，應會同乙○○於2 個月內開具
    財產清冊並陳報法院，併此敘明。
六、依民事訴訟法第608條第1 項，裁定如主文。
中    華    民    國    99    年    9     月    28    日
                        家事法庭法  官  黃悅璇
上為正本係照原本作成。
如不服本裁定關於選定監護人及指定會同開具財產清冊之人等部
分，應於送達後10日內向本院提出抗告狀，並繳納抗告費新臺幣
1,000元；其餘關於宣告監護之部分，不得抗告。
中    華    民    國    99    年    9     月    28    日
                                書記官  楊馥華

司法院資訊處製作；財團法人民間司法改革基金會備份。
